【裁判字號】    99,監,559
【裁判日期】    990927
【裁判案由】    處分受監護宣告人不動產
【裁判全文】
臺灣高雄地方法院民事裁定               99年度監字第559號
聲  請  人  乙○○
應監護宣告  甲○○
人
上聲請人聲請處分受監護宣告人甲○○之不動產事件，本院裁定
如下：
    主  文
准許聲請人處分受監護宣告人甲○○所有如附表所示之不動產。
聲請程序費用新臺幣壹仟元由受監護宣告人甲○○負擔。
    理  由
一、按「民法總則中華民國97年5 月2 日修正之條文施行前，已
    為禁治產宣告者，視為已為監護宣告；繫屬於法院之禁治產
    事件，其聲請禁治產宣告者，視為聲請監護宣告；聲請撤銷
    禁治產宣告者，視為聲請撤銷監護宣告；並均於修正施行後
    ，適用修正後之規定。」、「民法規定之禁治產或禁治產人
    ，自民法總則中華民國97年5 月2 日修正之條文施行後，一
    律改稱為監護或受監護宣告之人。」、「中華民國97年5 月
    2 日修正之民法總則第14條至第15條之2 之規定，自公布後
    1 年6 個月施行。」，97年5 月23日修正公布之民法總則施
    行法第4 條第2 項、第4 條之1 、第4 條之2 分別定有明文
    。經查，本件聲請人之哥哥甲○○於民國86年6 月30日經本
    院以86年度禁字第31號裁定宣告為禁治產人，則於98年11月
    23日上揭法條生效後，依上揭法條規定內容，本件應視為甲
    ○○業經為監護宣告，且聲請人向本院聲請准許其處分受監
    護宣告人甲○○之不動產，亦應適用修正後之相關規定處理
    ，合先敘明。
二、次按「監護人對於受監護人之財產，非為受監護人之利益，
    不得使用、代為或同意處分。監護人為下列行為，非經法院
    許可，不生效力：(一)代理受監護人購置或處分不動產。」，
    98年11月23日修正生效之民法第1101條第1 項、第2 項第1
    款分別定有明文，又上揭規定於受監護宣告人之監護亦準用
    之，民法第1113條亦定有明文。
三、本件聲請意旨略以：聲請人之哥哥即受監護宣告人甲○○，
    因長期臥病，需支付龐大醫療及安養費用，而甲○○所有積
    蓄已花用一空，是聲請人爰依法聲請本院准許處分受監護宣
    告人所有如附表所示之不動產（下稱系爭不動產）等語。
四、經查：
  (一)聲請人主張之上揭事實，業據聲請人提出受監護宣告人所有
    系爭不動產之土地及建物登記謄本15份、聲請人及受監護宣
    告人之戶籍謄本1 份為證，並有本院依職權調閱之86年度禁
    字第31號裁定1 份、99監字第512 號附卷可參，經本院核閱
    上揭書證內容，核與聲請人上揭主張相符，是聲請人上揭主
    張，應堪採信，是堪認甲○○所需之醫療、照護費用之金額
    確屬龐大，而為一般人所難以負擔，是聲請人主張其因甲○
    ○長期臥病在床，需支付龐大醫療及安養費用，而有處分系
    爭不動產之需要，應屬可採。從而，參諸上揭法條規定，聲
    請人所為本件聲請，於法尚無不合，應予准許。
  (二)又聲請人處分系爭不動產所得之款項，聲請人自應依民法第
    1112條規定，妥善使用該款項以養護、治療受監護宣告人之
    身體及生活，一併敘明。
五、依非訟事件法第24條第1 項、第160 條第2 項，裁定如主文
中    華    民    國    99    年    9     月    27    日
                            家事法庭法  官  何清富
上為正本係照原本作成。
如不服本裁定，應於收受裁定後10日內，向本院提出抗告狀，須
按對照提出繕本，並繳納裁判費。
中    華    民    國    99    年    9     月    27    日
                                    書記官  鄧思辰
附表：

司法院資訊處製作；財團法人民間司法改革基金會備份。
